【裁判字號】    97,交聲,100
【裁判日期】    970131
【裁判案由】    違反道路交通管理處罰條例聲明異議
【裁判全文】
臺灣臺北地方法院交通事件裁定         97年度交聲字第100號
原處分機關  臺北市交通事件裁決所
異  議  人
即受處分人  甲○○
上列受處分人因違反道路交通管理處罰條例案件，對於臺北市交
通事件裁決所於中華民國97年01月03日所為之處分（原處分案號
：北市裁二字第裁22-Z3A000348號），聲明異議，本院裁定如下
：
    主  文
異議駁回。
    理  由
一、原處分意旨略以：異議人即受處分人甲○○於民國96年07月
    05日04時32分，駕駛車號2D-0861 號自用小客車，於國道高
    速公路一號南下178點3公里處，經警舉發有「未領有駕駛執
    照駕駛小型車」、「汽車行駛高速公路速度超過規定最高速
    限未滿20公里」之違規行為，經原處分機關調查結果，仍認
    為受處分人有前開違規，遂分別依違反道路交通管理處罰條
    例第21條第1項第1款、第33條第1項第1款及第63條第1項第1
    款等規定，裁處罰鍰新臺幣（以下同）1萬1千4 百元並記違
    規點數1點。
二、異議意旨略以：異議人於57年間取得職業小客車駕駛執照，
    因未審驗，於64年間遭監理單位吊銷該駕照，嗣伊於70年08
    月02日向監理單位申請補發駕駛執照吊銷執行單以重考駕駛
    執照，惟該監理單位於函覆中僅表示「台端如欲報考」等字
    樣，並未告知伊得有換領普通駕駛執照之權利，使其遲至96
    年11月28日始領有普通小型車駕駛執照，伊僅是疏於審驗遭
    吊銷駕駛執照，然監理單位未盡告知義務，致使其無照駕駛
    ，為此不服，提出異議，請求撤銷無照駕駛部分之處分等語
    。
三、按駕駛執照業經吊銷、註銷者，仍駕駛小型車者，處6 千元
    以上1萬2千元以下罰鍰，道路交通管理處罰條例第21條第1
    項第4款定有明文。次按道路交通安全規則第54條第3項規定
    ：「職業汽車駕駛人得憑因逾期審驗被註銷之職業駕駛執照
    ，申請換發同等車類之普通駕駛執照。但在未換發普通駕駛
    執照前，不得駕駛汽車。」，而道路交通安全規則之該條項
    規定係於79年12月15日所增訂至今，亦有道路交通安全規則
    第54條歷次修正條文附於97年度交聲字第98號卷可稽。
四、查：
  (一)異議人甲○○曾於57年05月16日取得職業小客車駕駛執照，
    後因逾期未審驗遂於64年03月25日遭註銷，嗣於96年11月28
    日補領有普通小型車駕駛執照等情，為異議人甲○○所自承
    ，復有臺灣省公路局高雄區監理所70年08月13日函文、臺北
    市裁決所汽車駕駛人螢幕列印及駕照基本資料各一紙在卷可
    稽。由此可知，異議人於註銷職業小客車駕駛執照時起，迄
    補領有普通小型車日止，即64年03月25日至96年11月28止，
    該期間異議人並未持有任何駕駛執照之事實，堪以認定。而
    異議人上開遭警舉發違規之時間亦是於該期間內，故其有職
    業駕駛執照業經註銷，且未領有任何駕駛汽車執照，仍駕駛
    汽車之違規行為應屬無誤。
  (二)參照道路交通安全規則第54條第3 項之規定，職業汽車駕駛
    人得憑因逾期審驗被註銷之職業駕駛執照，申請換發同等車
    類之普通駕駛執照。但在未換發普通駕駛執照前，不得駕駛
    汽車。該規定意旨，乃是因駕駛職業車類之駕駛資格取得較
    普通車類之駕駛資格不易，其所具備之駕駛技術與考照程度
    均高於普通車類駕駛執照持有人，於考量僅因逾期審驗而違
    規情節輕微及安全因素無虞情形下，給予此等駕駛人得於註
    銷職業駕駛執照後申請換發同等車類之普通駕駛執照，惟並
    非給予此等駕駛人得藉此作為無照駕駛之依據，此從同條但
    書之規定可見。故職業汽車駕駛人因逾期審驗被註銷職業駕
    駛執照，仍須待申請換發同等車類之普通駕駛執照並領有該
    駕駛執照後，方得駕駛普通車類汽車。異議人雖辯稱監理單
    位於70年10月08日函覆中僅說明其可以報考普通車類駕駛執
    照，並未告知得逕行申請換發，致其無照駕駛等語，然前揭
    規定是於79年12月15日才增訂，在此之前道路交通安全規則
    並無「職業汽車駕駛人得憑因逾期審驗被註銷之職業駕駛執
    照，申請換發同等車類之普通駕駛執照。」之相關規定，何
    況無論監理機關是否有未盡告知得以換發普通駕駛執照之義
    務，異議人數十年未辦理補領或重考駕照顯見其已有重大疏
    失，且異議人曾領有職業汽車駕駛執照，對於交通規則，尚
    較一般普通駕駛執照駕駛人熟稔，遽其既明知並未持有任何
    汽車駕駛執照，依法即不得為任何駕駛行為，竟以僥倖心理
    而駕駛汽車，顯見其違規之意極明，其所執前詞置辯，實不
    足採，違規事證明確，洵堪認定。至於異議人超速違規之部
    分，因未就此提出異議，且為異議人所不爭執，本院依法不
    予審究，並此說明。
五、綜上所述，受處分人確有在前開時、地，在其營業駕駛執照
    業經註銷且未領有普通小型車駕駛執照之情況下，仍駕駛普
    通小型車及於高速公路超速駕駛之違規行為。原處分機關依
    前開道路交通管理處罰條例第21條第1項第1款及第33條第1
    項第1款及第63條第1項第1 款及違反道路交通管理事件統一
    裁罰基準表規定等規定，裁處罰鍰1萬1千4 百元並記違規點
    數1點，核無違誤，本件異議為無理由，應予駁回。
六、據上論斷，應依道路交通案件處理辦法第19條裁定如主文。
中    華    民    國    97    年    1     月    31    日
                  交通法庭    法  官  賴秀蘭
以上正本證明與原本無異。
如不服本裁定，應於送達後5日內，向本院提出抗告狀。
                              書記官  游秀珠
中    華    民    國    97    年    2     月    12    日


司法院資訊處製作；財團法人民間司法改革基金會備份。
